臺灣高雄地方法院刑事判決　　　　　　　　　　　　　　九十年度易字第六一八號
　　公　訴　人　臺灣高雄地方法院檢察署檢察官
　　被　　　告　丁○○
　　　　　　　　辛○○
　　　　　　　　甲○○
　　　　　　　　丙○○
　　右四人共同　邱文男
　　選任辯護人
　　被　　　告　己○○
　　選任辯護人　陳見和
右列被告等因賭博案件，經檢察官提起公訴（九十年度偵字第五三九號），本院判決
如左：
    主  文
丁○○、丙○○、辛○○、甲○○、己○○，均無罪。
    理  由
一、公訴意旨略以：被告丁○○自民國八十九年十一月二十一日起，以新台幣（下同
    ）一百萬元之代價，向案外人向學中頂讓經營高雄市○○區○○路二三六號一樓
    「福將遊藝場」，並在該遊藝場之公眾得出入之場所，擺設如附表所示之賭博性
    電動機具九十二台，供不特定人玩賭。其僱用被告辛○○、甲○○及丙○○三人
    在遊藝場內擔任服務員工作，從事開分、洗分、記帳及告知賭客如何向被告丁○○兌換現金等工作，渠等四人基於共同之犯意聯絡及行為分擔，凡賭客把玩店內
    機具之輸贏結果所增減點數，按不特定機種依不同之比率可兌換成現金，為刺激
    賭客之玩興，店內由開分小姐提供服務並招待檳榔，為避免警方查緝，兌換方式
    採賭客把玩完畢後，倘贏分者，由被告辛○○等人計算可獲取若干寄分卡分數（
    有一千元、五百元、一百元），賭客再持往遊藝場後員工辦公室內向被告丁○○
    兌換現金，彼四人藉資維生，賴以為常業。嗣警方於八十九年十二月二十六日凌
    晨先行派員在店內現場勘查，發現被告己○○在該處賭博「水果台」，將洗分後
    所得分數持向被告丁○○兌換現金一千三百元，隨即偕同友人駕車離去後，現場
    埋伏人員迅即以行動電話通知其他員警，在高雄市○○區○○路三百十號前將被
    告己○○予以攔阻查獲，並執行搜索福將遊藝場，扣得前述電動賭博機具「滿貫
    大亨」等共計九十二台（含ＩＣ板九十二台）、客人名冊四本、開分表六張、支
    出遊戲機傳票二張、賭資十七萬一千二百元、營業表五張、寄分卡共計一百四十
    六張等物，因認被告丁○○、丙○○、辛○○、甲○○均涉有刑法第二百六十七
    條之常業賭博罪嫌，被告己○○涉有同法第二百六十六條第一項之賭博罪嫌。
二、按犯罪事實應依證據認定之，無證據不得推定其犯罪事實；不能證明被告犯罪者
    ，應諭知無罪之判決，刑事訴訟法第一百五十四條、第三百零一條第一項分別定
    有明文。而刑事訴訟法上所謂認定犯罪事實之證據，係指足以認定被告確有犯罪
    行為之積極證據而言，如未能發現相當證據或證據不足以證明，自不能以推測或
    擬制之方法，以為裁判基礎，此有最高法院二十九年上字第三一○五號判例及四
    十年台上字第八十六號判例可供參照；又認定犯罪事實，所憑之證據，雖不以直
    接證據為限，間接證據亦包括在內，然無論直接或間接證據，其為訴訟上之證明
    ，須於通常一般之人均不致於有所懷疑，而得確信其為真實之程度者，始得據之
    為有罪之認定，倘其證明尚未達到此一程度，而有合理性懷疑之存在時，即無從
    為有罪之認定，此亦有最高法院七十六年台上字第四九八六號判例可資參照。
三、本件公訴人認被告丁○○、丙○○、辛○○、甲○○涉有常業賭博罪嫌及被告己○○涉有賭博罪嫌，係以被告己○○於警訊時之自白、證人癸○○之證詞、於被
    告己○○身上起出賭金一千三百元及扣案證物中有筆記記載「招待記得要寫（檳
    榔），要多少吃多少（看能吃多少錢）」、「客人卡數交給主任來處理，或換錢
    幣」，並論以倘遊藝場未從事兌換現金之賭博情事，應不可能無限制招待顧客吃
    檳榔，且卡數、換錢幣何須交由另一主任處理等，資為主要之論據。被告丁○○
    固不否認自八十九年十一月二十一日起，以新台幣一百萬元之代價，向向學中頂
    下高雄市○○區○○路二三六號一樓之「福將遊藝場」並開始經營，在該遊藝場
    內擺設電子遊戲機具供不特定人把玩，並僱用被告辛○○、甲○○及丙○○三人
    ，擔任開洗分、倒飲料等工作；被告丙○○、辛○○、甲○○三人固不否認在右
    揭時、地，以每月二萬多之薪資，受僱於被告丁○○，三人並均擔任開洗分、倒
    飲料及清潔等工作；被告己○○固不否認有於八十九年十二月二十六日夜間，至
    上開「福將遊藝場」打玩電子遊戲機具「水果台」。惟被告五人均堅詞否認有何
    賭博之犯行，被告丁○○、丙○○、辛○○、甲○○四人均辯以：店內並無賭博
    的情形，店內之電子遊戲機具僅能以分數兌換積分卡，並不能兌換現金等語；被
    告己○○則辯以：我當天是要到「福將遊藝場」向乙○○借一千三百元，因乙○○臨時有事無法到那兒，他與被告丁○○認識，所以他才叫丁○○先借錢給我，
    我回到家時突然很多人圍住我，還有人出手打我，後來被警察帶到某個有辦公桌
    的地方做筆錄，他們說只要我好好配合，就會讓我回去，沒什麼大事等語。
四、經查：
（一）按憲法第十六條保障人民有訴訟之權，旨在確保人民有依法定程序提起訴訟及
      受公平審判之權利，依司法院大法官釋字第三百九十六號解釋之意旨，基於憲
      法第十六條對於人民訴訟權之保障，訴訟制度應本正當法律程序（  Due
      Process of Law）之原則，對當事人予以充分之程序保障；刑事訴訟法第九十
      五條規定「訊問被告應先告知左列事項：一、犯罪嫌疑及所犯所有罪名。罪名
      經告知後，認為應變更者，應再告知。二、得保持緘默，無須違背自己之意思
      而為陳述。三、得選任辯護人。四、得請求調查有利之證據。」，同法第九十
      八條規定「訊問被告應出以懇切之態度，不得用強暴、脅迫、利誘、詐欺、疲
      勞訊問或其他不正方法」，第九十九條規定「被告對於犯罪之自白及其他不利
      之陳述，並其所陳述有利之事實與指出證明之方法，應於筆錄內記載明確」，
      第一百條之三第一項規定「司法警察官或司法警察詢問犯罪嫌疑人，不得於夜
      間行之。但有左列情形之一者，不在此限：一、經受詢問人明示同意者。二、
      於夜間經拘提或逮捕到場而查驗其人有無錯誤者。三、經檢察官或法官許可者
      。四、有急迫之情形者」、第一百條之一前段規定「訊問被告，應全程連續錄
      音」等規定，及同法第一百五十五條第二項「無證據能力之證據，不得作為判
      斷之依據」、第一百五十六條第一項「被告之自白，非出於強暴、脅迫、利誘
      、詐欺、違法羈押或其他不正之方法，且與事實相符者，得為證據」，其旨咸
      即在透過明定刑事訴訟程序中訊問或詢問被告時應遵守之事項，及違反該等事
      項所取得被告自白之效果，落實當事人於憲法所保障正當法律程序下，以享有
      告知及聽聞之權利為前提，並得以基於其自由意志行使防禦權之權利。從而，
      實施刑事訴訟之公務員，於訊問或詢問被告程序中未遵守上開諸規定，即屬剝
      奪被告所應享有之正當法律程序保障，其因此取得之被告自白，自不具證據能
      力。
（二）本件被告己○○於偵、審一再供稱：伊遭警毆打及為了可以獲釋而配合警方為
      虛偽陳述等語。經查，證人即與被告同時遭警帶回之壬○○證稱：「當天晚上
      我們一起去福將，回來時我載己○○，我們到己○○家就被好幾個人帶開」、
      「（問：有無看到己○○被打？）我只聽到己○○在尖叫，並說你們在幹什麼
      ，然後就被一部車帶開，我們被帶到己○○做筆錄的地方」、「（問：有無見
      到那些人如何抓己○○？）我們當時被隔了很開，他們將己○○圍起來，我就
      聽到己○○在慘叫，他有稍微地微蹲」等語，核與被告所述情節大致相符，且
      被告己○○於八十九年十二月二十六日至醫院驗傷時，確實受有胸部挫傷、疼
      痛及呼吸困難等症狀，此有長春醫院八十九年十二月二十七日出具之診斷證明
      書一紙在卷可稽，是被告己○○於遭警查獲之過程中是否有遭到強暴手段即非
      無疑。再查，證人即被告己○○之兄庚○○於審理中證稱：「警察跟我講要我
      配合，當時他們說左楠地區擴大查緝電動玩具，並說賭博罪很輕，可以易科罰
      金，如果收到單子可以拿去給他們」等語（見九十一年三月二十日訊問筆錄）
      ，證人子○○亦證稱：「警察說叫我們配合他們辦案，並表示紅單他們會吸收
      」、「在翠屏派出所時施姓主管拿（名片）給我的，他當時說紅單可以由他們
      接收」等語（見九十一年四月十七日訊問筆錄），核與被告己○○辯稱警察一
      再要求他配合辦案等語相符，又證人子○○與被告己○○之兄庚○○雖係同事
      ，然與被告己○○本不認識，亦非親誼，衡情當無甘冒受偽證罪刑事訴追之風
      險，而設詞袒護被告己○○之理，是證人子○○之證述尚堪採信，又證人庚○○雖係被告之兄，然其所述與證人子○○之證詞及被告所辯均大致相符，是其
      證詞亦堪採信。再經本院勘驗警訊錄音帶中，員警一再表示：「等一下就回去
      ，筆錄做好就回去了」、「我們簡單做一下就回去了嘛，沒有什麼啦，你又沒
      怎樣」等語（見勘驗筆錄），衡以一般人在突然遭逢執法人員依公權力拘束之
      時，縱使未有違法行為，心理上仍難免會有惶恐畏懼之感，且查被告己○○製
      作筆錄之地點，係在高雄市楠梓區翠屏里活動中心，而非如一般製作筆錄之情
      形，係在派出所或警察局內，在此情狀下，倘執法人員一再要求受拘束者「配
      合辦案」或稱「配合便可獲釋」等語，受拘束者迎合執法人員而為虛偽陳述之
      可能性自是甚高。再經本院勘驗警訊錄音帶，警員於訊問被告己○○前，並未
      依據刑事訴訟法第九十五條之規定，告知其有關犯罪嫌疑及所犯所有罪名、得
      保持緘默無須違背自己之意思而為陳述、得選任辯護人及得請求調查有利之證
      據等各項基本權利，且於被告己○○製作筆錄之過程中，被告己○○之兄長多
      次以行動電話表示欲於被告己○○製作筆錄時在場，警員反稱：「這個案子對
      你又沒怎樣，老是這樣，當哥哥的怎麼叫他違法呢」、「你還這麼囉唆，你們
      說律師到現場，律師也是在旁邊，不可以插話，沒看過場面」等語（見勘驗筆
      錄），揆諸首揭說明，警員製作筆錄時，實已剝奪被告所應享有之正當法律程
      序保障。綜上所述，警方於訊問被告己○○前並未告知其有保持緘默，或可請
      求親友或辯護人到場等基本權利，並於製作筆錄時告以只要配合即可獲釋等語
      ，是被告己○○於製作警訊筆錄時，是否出自自由意志作答，即有可疑，其因
      此取得之被告自白，應不具證據能力。
（三）證人即當日負責查緝本件之員警癸○○證稱：「當天我們分兩組，我是在外面
      楠梓新路那裡守候，因為我們有派人埋伏在裡面，另外一組是埋伏在火車站倉
      庫旁」、「埋伏在裡面的員警打電話出來說賭博的人已經出來，然後我們看到
      有兩個人出來馬上進入車內。我們因為穿著便衣，不便前往盤查，所以開車跟
      隨」、「我們跟到壽峰路那裡... 我們那組有三個人，其中一人出示搜索票」
      、「該（遊藝）場所為長方形的，櫃檯距離換錢的地方約有二十公尺」等語（
      見九十一年六月五日訊問筆錄），足認當時除有員警埋伏於福將遊藝場內，尚
      有兩組員警埋伏於外，警方既有如此嚴密之警力分佈，且該遊藝場內由員警所
      稱「換錢之地方」至櫃檯有二十公尺之距離，再加上被告己○○步行出遊藝場
      後上車離去，亦應尚有一段距離，況被告己○○既不知其已遭警鎖定行蹤，自
      不至須火速離開現場，警方既已掌握被告己○○賭博之犯行，竟無法當場盤查
      或逕行逮捕被告己○○，而須尾隨其至家門口方進行盤查逮捕，實令人費解；
      且證人癸○○既證稱於逮捕被告己○○時有出示搜索票，足證員警當時身上已
      有搜索票，自可於福將遊藝場外即表明身分或出示搜索票以逮捕被告己○○，
      應不至於有穿著便衣而不便前往盤查之情形，況一般民眾遭警盤查時，縱使警
      察穿著便衣，只要出示員警證件證明其身分，均會尊重警察執行公務，是證人
      證稱因穿著便衣不便盤查云云，實與常情有違，是本件員警查獲之過程，即難
      謂無瑕疵。
（四）證人乙○○於審理時證稱：「八十九年十二月二十五日傍晚與他（己○○）一
      起撞球，然後他說要向我借錢，我說我身上沒有那麼多，所以我們晚上約在福
     將那裡。那天晚上己○○有過去，我因為有事情無法過去，己○○打電話給我
      問我是否有辦法過去，我說我無法過去，請他把電話拿給福將的老闆，因為福
      將的老闆丁○○我認識。我請丁○○先拿一千三百元給己○○，我到店裡再拿
      錢還給丁○○」等語明確（見本院九十一年三月二十日訊問筆錄），再經本院
      函查被告己○○使用之門號0000000000號行動電話於十二月二十六
      日之通聯紀錄顯示，被告己○○確有當日凌晨二時十六分時，撥打行動電話給
      證人乙○○所使用之門號0000000000號行動電話無訛，此有通話明
      細清單一份附卷可稽，是被告乙○○之證詞尚堪採信；再佐以證人癸○○證稱
      ：「換錢的地方是一個房間，要經過一道門才可進去」、「換錢的過程是沒有
      辦法看到的，只是一般賭博的流程都是如此」等語（見本院九十一年六月五日
      訊問筆錄），足證員警僅見被告己○○進入店後的一個房間內，並未親眼目睹
      換錢的過程，亦不知被告己○○究竟是進入該房間做何事，只是依照一般查獲
      賭博案件之情形加以臆測，是證人癸○○之證詞可否證明該一千三百元即為賭
      資，實尚有合理性懷疑之存在，揆諸上揭判例要旨，即難遽為不利於被告己○○及丁○○之認定。是被告己○○辯稱該一千三百元是伊本欲向證人乙○○所
      借，因乙○○無法到場方請被告丁○○先代借給伊等語，堪以採信。
（五）另扣案證物中之筆記簿中雖有記載「招待記得要寫（檳榔），要多少吃多少（
      看能吃多少錢）」、「客人卡數交給主任來處理，或換錢幣」，公訴人因認倘
      遊藝場未從事兌換現金之賭博情事，應不可能無限制招待顧客吃檳榔，且卡數
      、換錢幣何須交由另一主任處理等。惟查，證人即福將遊藝場之早班主任戊○○於審理中證稱：「該筆記本是我的，裡面我有私人的電話號碼及筆記」、「
      『檳榔要多少吃多少』只是我們開會時的速記」、「『客人卡數交給主任來處
      理，或換錢幣』之意思是櫃臺是由主任作為負責區域，客人寄放的卡數由主任
      統一管理，我們後面有四、五十台遊戲機具，本來就是要換錢幣才能玩，因為
      我們的店裡面沒有用代幣。我們的櫃臺就是由主任管理，不會讓小姐進去的」
      等語明確（見本院九十一年三月二十日訊問筆錄）。經本院勘驗該本筆記簿，
      封面寫有「早（順）」字樣，裡面亦有記載多人的姓名、電話，是證人戊○○
 證稱該筆記簿為其私人所有，應堪採信。再查，該本筆記簿內除記載上揭文字
      外，多數是記載如何妥適服務顧客之方式等，證人戊○○證稱該筆記簿內容為
      其開會之速記，尚堪採信，且衡以一般商店採取免費招待飲料零食，以招攬顧
      客上門消費之經營策略甚為常見，尤以娛樂性質之店家更是普遍，例如市面上
      一般之網路咖啡店、ＫＴＶ、電子遊藝場等娛樂場所，常提供只要顧客消費即
      可免費享用飲料零食之服務，被告丁○○所經營之福將遊藝場有上百台之電子
      遊戲機具，規模非小，其提供來店打玩遊戲機具之顧客免費食用檳榔，以招攬
      顧客上門，亦與常情相符，公訴意旨以此即認福將遊藝場有從事兌換現金之賭
      博情事，實屬率斷。又於員警至福將遊藝場執行臨檢搜索勤務時，尚有其於顧
      客在福將遊藝場內打玩電子遊戲機具，其中證人陳宏茂於警訊中稱：「我所打
      玩電玩每次投十元硬幣，再以電玩搖桿與螢幕人物對打」等語，證人謝佳松於
      警訊中稱：「我打玩的三國誌機台是投十元到機台內，如有過關繼續打玩，如
      無過關再投十元硬幣繼續玩」等語，證人劉仙進於警訊中稱：「我打玩一台放
      大鏡的遊戲機，每次投十元打玩一次」等語（見警卷第十五、第十七、第二十
      一頁），足證該店內除開、洗分之電子遊戲機具外，確尚有須投幣式之電子遊
      戲機具，而衡情一般顧客如恰未攜帶硬幣至遊藝場卻想打玩投幣式機台，當會
      至櫃檯以紙鈔兌換硬幣，況一般商家員工之權責劃分，乃與該商家內部如何經
      營有關，兌換錢幣之工作乃係與店內帳目有關之事，福將遊藝場將兌換錢幣之
      事交由經理負責，亦無何有違常情之處，是以證人戊○○前開證詞應堪採信，
      實難僅憑筆記簿中記載「客人卡數交給主任來處理，或換錢幣」，即遽認福將
      遊藝場有賭博情事。
（六）綜上所述，公訴人所舉之證據不足以證明被告己○○確有與被告丁○○兌換賭
      金之犯行，本院復查無其他證據證明被告丁○○、丙○○、辛○○、甲○○有
      何常業賭博罪行及被告己○○有何賭博罪行，揆諸首揭說明，不能證明被告五
      人犯罪，依法應均諭知被告五人無罪之判決。
據上論斷，應依刑事訴訟法第三百零一條第一項前段，判決如主文。
中    華    民    國      九十一      年      七      月      廿二      日
                                  臺灣高雄地方法院刑事第四庭
       審判長法官  黃建榮
                                            法官  莊珮君
                                            法官  盧怡秀
右正本證明與原本無異。
如不服本判決，應於判決送達後十日內，向本院提出上訴狀。
                                          書記官  林佳蓉
中    華    民    國      九十一      年      七      月      廿三      日
